【裁判字號】    99,訴,4
【裁判日期】    990204
【裁判案由】    偽證
【裁判全文】
臺灣雲林地方法院刑事判決                 99年度訴字第4號
公  訴  人  臺灣雲林地方法院檢察署檢察官
被      告  乙○○○
            甲 ○ ○
上列被告等因偽證案件，經檢察官提起公訴（98年度偵字第5304
號），被告等於準備程序就被訴事實為有罪之陳述，本院進行簡
式審判程序，判決如下：
    主  文
乙○○○犯偽證罪，處有期徒刑肆月。
甲○○犯偽證罪，累犯，處有期徒刑陸月。
    事  實
一、乙○○○明知曾於民國97年10月21日07時52分許，使用門號
    0000000000號行動電話撥打許志良之行動電話，向許志良購
    買第一級毒品海洛因1 小包，雙方在許志良之住所交易，於
    同日下午，許志良曾指示其攜帶第一級毒品海洛因1 小包前
    往雲林縣麥寮鄉民雄肉包旁便利商店處，將海洛因1 小包交
    付予甲○○，並向甲○○收取新臺幣（下同）500 元（許志
    良該部分犯行，檢察官以販賣第一級毒品海洛因、共同販賣
    第一級毒品海洛因起訴，經臺灣高等法院臺南分院以轉讓第
    一級毒品罪、共同販賣第一級毒品罪分別判處有期徒刑10
    月及13年，應執行有期徒刑13年6 月，嗣由最高法院駁回上
    訴而確定）。詎乙○○○於98年03月25日09時許在本院刑事
    第3 法庭內，就本院97年度訴字第1398號違反毒品危害防制
    條例案件審理程序，以證人身分應訊時，基於虛偽證述之犯
    意，於審判長告知其恐因陳述致自己受刑事追訴或處罰者，
    依法得行使拒絕證言權後，供前具結而證稱：「（問：你為
    何會將海洛因一包交給甲○○？）那時我去找許志良時，剛
    好是甲○○打電話給許志良，他說他人難過，之後許志良跟
    我說甲○○人很難過，許志良叫我拿去救他。」、「（問：
    許志良是否有交代要跟甲○○收錢？）沒有。」、「（問：
    你將海洛因一包交給甲○○之後，甲○○是否有交付任何金
    錢給你？）沒有。」、「（問：你的意思是說你在警詢、偵
    訊或是在羈押庭時有關指證許志良販賣海洛因1 包給甲○○
    並收取500 元，這是不實在的？）是。」、「（問：97 年
    10月21日早上你有無向許志良去拿到一包海洛因？）我有打
    電話給他，我說我人難過，他叫我過去。」、「（問：那包
    海洛因是向許志良購買的？）不是。」、「（問：你有無跟
    許志良說，要向他購買海洛因？）沒有。」、「（問：但是
    檢察官跟你確定說你是否跟許志良購買海洛因，你還說是啊
    ？）不是這樣。」等不實陳述，欲證明許志良未販賣第一級
    毒品海洛因給伊及甲○○，而於執行審判職務之公署審判時
    ，就上開於案情有重要關係之事項虛偽陳述，足以影響國家
    司法權之正確行使。
二、甲○○前因恐嚇案件，經臺灣南投地方法院以95年度易字第
    561 號判決判處有期徒刑4 月，嗣經被告提起上訴，復經臺
    灣高等法院臺中分院於96年4 月24日，以96年度上易字第55
    5 號判決上訴駁回而確定，又經臺灣高等法院臺中分院96年
    度聲減字第2417號裁定減刑為有期徒刑2 月確定，甫於96年
    10月16日易科罰金執行完畢。詎仍不知悔改，明知其於97年
    10月21日14時13分許，使用門號0000000000號行動電話撥打
    許志良之行動電話，向許志良購買第一級毒品海洛因1 小包
    ，由乙○○○攜帶海洛因1 小包至雲林縣麥寮鄉民雄肉包旁
    便利商店處交易，當場交付現金500 元購買該包海洛因。詎
    於98年03月23日（起訴書誤載為03月25日）接受本院以證人
    身分詰問前，與許志良搭乘同一台車從臺灣雲林看守所至本
    院開庭，在車程中因許志良向其表示：如果說出來，要保祐
    他不要出來等語，致其擔心許志良會對自己不利，竟於同日
    09時30分許，在本院第3 法庭內，就本院97年度訴字第1398
    號違反毒品危害防制條例案件審理程序，以證人身分應訊時
    ，基於虛偽證述之犯意，於審判長告知其恐因陳述致自己受
    刑事追訴或處罰者，依法得行使拒絕證言權後，供前具結而
    證稱：「（問：海洛因是由許志良請你施用外，有無向許志
    良購買過海洛因？）我還沒有拿過錢給他。」、「（你有沒
    有曾經跟他表示過要買海洛因？）我覺得不好意思，所以跟
    他買500 元，那天我很難過，我打給他，我說要跟他買500
    元，他沒有說好不好，就叫我過去。」、「（問：乙○○○
    是否說要跟你收錢？）沒有，我只有說我要欠著。」、「（
    問：你是否有交錢給乙○○○？）沒有。」、「（問：你聽
    過許志良在販賣海洛因？）我不曾。」、「（問：是否你主
    動打電話去問他，因為你難過，所以要施用？）就是查獲當
    天，我問他是否可以給我500 元。」、「（問：你感覺，你
    當天是買的還是跟他要的？）我感覺是他要請我，我是覺得
    要跟他欠。」、「（問：你說要跟他欠500 ，意思是想要跟
    他購買500 ？）我沒有錢，但是我想要施用，我要讓他請客
    ，但是不好意思說所以說要跟他欠500 。」等不實陳述，欲
    證明許志良未販賣第一級毒品海洛因給其，而於執行審判職
    務之公署審判時，就上開於案情有重要關係之事項虛偽陳述
    ，足以影響國家司法權之正確行使。
三、該案件，經本院以97年度訴字第1398號判決認定乙○○○、
    甲○○前揭有利於許志良之證言不實，許志良販賣第一級毒
    品海洛因給乙○○○1 次，許志良與乙○○○共同販賣第一
    級毒品海洛因給甲○○1 次，復經臺灣高等法院臺南分院審
    理後，以98年度上訴字第530 號判決認定乙○○○與許志良
    共同販賣第一級毒品海洛因予甲○○1 次，許志良轉讓第一
    級毒品海洛因予乙○○○1 次，而為許志良共同販賣第一級
    毒品及轉讓第一級毒品有罪之判決，嗣經最高法院於98年12
    月29日以98年度台上字第7884號判決上訴駁回而確定。乙○
    ○○於98年12月07日檢察官訊問時自承前揭結證內容確有不
    實，於該案件裁判確定前自白犯罪。
四、案經臺灣高等法院臺南分院檢察署檢察官自動檢舉，並函請
    臺灣雲林地方法院檢察署檢察官偵查起訴。
    理    由
壹、程序部分
    本件被告乙○○○、甲○○於準備程序中，先就上開犯罪事
    實為有罪之陳述，且所犯係死刑、無期徒刑、最輕本刑為3
    年以上有期徒刑以外之罪，經本院告知簡式審判程序之旨，
    並聽取檢察官及被告之意見後，本院合議庭依刑事訴訟法第
    273 條之1 第1 項之規定，裁定由法官1 人獨任進行簡式審
    判程序，先此敘明。
貳、實體部分：
一、認定犯罪事實所憑之證據及理由：
    上開犯罪事實，業據被告乙○○○、甲○○於本院審理時坦
    承不諱，並有被告2 人於前揭違反毒品危害防制條例案件中
    之97年10月22日、同年11月12日、同年12月4 日偵訊及98年
    3 月23日、同年月25日本院審理筆錄，並有被告乙○○○97
    年10月22日、同年11月12日、同年12月4 日、98年3 月25日
    之證人結文及被告甲○○97年12月4 日、98年3 月23日之證
    人結文附卷可稽（見臺灣雲林地方法院檢察署98年度偵字第
    5304號卷第14頁背面至第16頁正面、第17頁背面至第21頁背
    面、第23頁正面、第24頁正面、第27頁背面至第29頁正面、
    第30頁正面至背面、第32頁正面至第34頁正面、第35頁正面
    至第36頁背面、第38頁正面、本院99年度訴字第4 號卷第49
    頁正面至58頁正面）。另被告乙○○○、甲○○在該案中所
    為前揭不實證述內容，經審理結果已為本院以97年度訴字第
    1398號判決所不採，並經臺灣高等法院臺南分院以98年度上
    訴字第530 號為許志良共同販賣第一級毒品及轉讓第一級毒
    品有罪之判決，嗣經最高法院以98年度台上字第7884號判決
    上訴駁回而確定，亦有本院97年度訴字第1398號判決、臺灣
    高等法院臺南分院98年度上訴第530 號、最高法院98年度台
    上字第7884號刑事判決1 份在卷為憑（見前揭98年度偵字第
    5304號卷第3 頁正面至第12頁背面、本院99年度訴字第4 號
    卷第39頁正面至45頁背面），足徵被告前揭自白應屬實情。
    而被告乙○○○證述許志良提供第一級毒品海洛因予伊及被
    告甲○○，是否有收取金錢，被告甲○○證述許志良提供第
    一級毒品海洛因予伊，伊是否有交付金錢，均攸關許志良交
    付第一級毒品海洛因給被告乙○○○及甲○○有無收取價金
    ，乃許志良所犯販賣第一級毒品海洛因罪之構成要件核心事
    實，自均屬偽證罪所稱「於案情有重要關係之事項」，殆無
    疑義。本案事證已臻明確，被告2 人犯行至堪認定。
二、論罪科刑部分：
  (一)按刑法上之偽證罪，不以結果之發生為要件，一有偽證行為
    ，無論當事人是否因而受有利或不利之判決，均不影響其犯
    罪之成立。而該罪所謂於案情有重要關係之事項，則指該事
    項之有無，足以影響於裁判之結果者而言（最高法院71年台
    上字第8127號判例參照）。核被告乙○○○、甲○○以證人
    身分到庭應訊，而於執行審判職務之公署審判時，於案情有
    重要關係之事項，供前具結，而為虛偽陳述，所為均係犯刑
    法第168 條之偽證罪。
  (二)查被告甲○○前有事實欄所載之前科及有期徒刑執行完畢之
    情形，有臺灣高等法院被告前案紀錄表及刑案資料查註紀錄
    表各1 份在卷可按。其受有期徒刑之執行完畢，5 年內故意
    再犯本件法定本刑有期徒刑以上之罪，為累犯，應依刑法第
    47條第1 項之規定，加重其刑。
  (三)另被告乙○○○於98年12月7 日檢察官訊問時，自白上述偽
    證犯行，其所虛偽陳述之許志良被訴販賣第一級毒品案件裁
    判，尚未確定，有前開最高法院98年度台上字第7884號判決
    、許志良之臺灣高等法院被告前案紀錄表1 份在卷可考（見
    本院99年度訴字第4 號卷第45頁至第47頁正面），應依刑法
    第172 條之規定，減輕其刑。此外，刑法上所稱之自白，係
    指行為人對其被訴之犯罪事實為任意性之供認而言。觀諸被
    告甲○○於98年12月14日檢察官訊問時係供稱：「……法官
    問我的時候，因事隔已久，記憶比較不正確，所以講錯了…
    …」等語（見前揭98年度偵字第5304號卷第49頁正面），並
    無供認其於前揭時地至本院作證之證言為故意虛偽陳述，無
    足認被告甲○○於98年12月14日檢察官訊問時之供述屬自白
    ，而其在本院99年1 月21日本件審理時，雖自白其於另案具
    結作證於案情有重要關係之事項為故意虛偽陳述（見本院99
    年度訴字第4 號卷第30頁正面、第31頁），然已在其所虛偽
    陳述之許志良被訴販賣第一級毒品案件裁判確定（裁判確定
    日為98年12月29日）之後，有前揭最高法院98年度台上字第
    7884號判決、許志良之臺灣高等法院被告前案紀錄表1 份附
    卷可參（見本院99年度訴字第4 號卷第45頁至第47頁正面）
    ，從而，被告甲○○之部份，不合刑法第172 之規定，不得
    依該條規定減免其刑，附此敘明。
  (四)爰審酌被告乙○○○、甲○○於作證時就案情重要事項為虛
    偽之證言，對國家司法偵查之正確性產生危害，影響司法調
    查程序之進行，妨礙司法機關事實認定及審判職務之適正執
    行，妨害司法正義之實現，並考量渠等犯罪動機、目的、手
    段、於本院審理時尚能坦承犯罪，深具悔意、犯罪所生危害
    、其所偽證者係情節非輕之販賣第一級毒品等案件、被告2
    人均具有高職畢業學歷之智識程度等一切情狀，分別量處如
    主文所示之刑，以示懲儆。另公訴人雖就被告乙○○○、甲
    ○○分別具體求刑有期徒刑10月、1 年，惟本院審酌上情認
    被告2 人以量處如主文所示之刑為適當，公訴人之求刑，核
    屬過重，附此敘明。
  (五)再按刑法及其特別法有關加重、減輕或免除其刑之規定，依
    其性質，可分為「總則」與「分則」2 種。其屬「分則」性
    質者，係就其犯罪類型變更之個別犯罪行為予以加重或減免
    ，使成立另一獨立之罪，其法定刑亦因此發生變更之效果；
    其屬「總則」性質者，僅為處斷刑上之加重或減免，並未變
    更其犯罪類型，原有法定刑自不受影響。此關乎刑法第41條
    、刑事訴訟法第376 條第1 款等法律之適用，自應加以辨明
    。刑法第172 條就犯偽證罪、誣告罪，於裁判或懲戒處分確
    定前自白者，應減輕或免除其刑之規定，雖列於刑法分則編
    ，且係就個別之特定犯罪行為而設，然其立法目的與自首規
    定雷同，係在藉此優惠，鼓勵行為人及時悔悟，並早日發現
    真實，節省訴訟勞費，避免審判權遭受不當之侵害，此一規
    定，既未變更其犯罪類型，自屬相當於「總則」之減免其刑
    規定，其原有法定刑並不因此而受影響。則犯刑法第168 條
    之偽證罪，其法定刑為7 年以下有期徒刑，縱行為人於所偽
    證之案件裁判確定前自白，經依同法第172 條規定減輕其刑
    ，並宣告6 個月以下有期徒刑者，仍無同法第41條諭知易科
    罰金標準之適用，最高法院95年度台上字第4927號刑事判決
    闡述至明。是以被告乙○○○雖已符合刑法第172 條減輕其
    刑之規定，然僅屬刑法總則之減輕，並不因而發生法定刑變
    動之效果，則該罪之最重本刑仍為有期徒刑7 年，而與刑法
    第41條第1 項限於最重本刑為五年以下有期徒刑之罪始得易
    科罰金之要件不符，本院雖僅判處被告乙○○○6 個月以下
    有期徒刑，仍無併予諭知易科罰金折算標準之餘地，附此敘
    明。
、適用之法律：
  (一)刑事訴訟法第273 條之1 第1 項、第299 條第1 項前段。
  (二)刑法第168 條、第47條第1 項、第172 條。
本案經檢察官魏偕到庭執行職務。
中    華    民    國    99    年    2     月    4     日
                  刑事第六庭    法  官  陳佩怡
以上正本證明與原本無異。
如不服本判決應於收受判決後10日內向本院提出上訴書狀，並應
敘述具體理由；其未敘述上訴理由者，應於上訴期間屆滿後20日
內向本院補提理由書（均須按他造當事人之人數附繕本）。「切
勿逕送上級法院」。
                                書記官  林佳慧
中    華    民    國    99    年    2     月    4     日
附錄本案論罪科刑法條：
刑法第168條
於執行審判職務之公署審判時或於檢察官偵查時，證人、鑑定人
、通譯於案情有重要關係之事項，供前或供後具結，而為虛偽陳
述者，處7年以下有期徒刑。

司法院資訊處製作；財團法人民間司法改革基金會備份。
